臺灣高等法院民事裁定　　　　　　　　　100年度重再字第4號
再審原告　　林銘麒
再審被告　　國立台北教育大學
法定代理人　林新發
訴訟代理人　周立仁律師
上列當事人間侵權行為損害賠償事件，再審原告對於本院中華民
國99年2月3日98年度重上字第462號確定判決提起再審之訴，本
院於100年4月19日言詞辯論終結，裁定如下：
    主  文
再審之訴駁回。
再審訴訟費用由再審原告負擔。
    理  由
一、按「再審之訴，應於三十日之不變期間內提起。前項期間，
    自判決確定時起算，判決於送達前確定者，自送達時起算」
    ；「判決，於上訴期間屆滿時確定。但於上訴期間內有合法
    之上訴者，阻其確定。不得上訴之判決，於宣示時確定；不
    宣示者，於公告時確定」，民事訴訟法第500條第1、2項、
    第398條分別定有明文。次按「第二審法院就該事件已為本
    案判決者，對於第一審法院之判決不得提起再審之訴」，民
    事訴訟法第496條第3項亦定有明定。
二、本件再審原告主張：本院99年度重再字第16號判決（下稱原
    確定再審判決）認為本院98年度重上字第462號判決（下稱
    原確定判決）認定再審被告派人拆除坐落臺北市○○路○段
    21巷臨25號房屋（下稱系爭房屋）時，已得再審原告之同意
    一事，並就全辯論意旨及證據資料為認定，而無適用法規顯
    有錯誤之情形，惟再審原告當時並未同意再審被告拆除系爭
    房屋，亦未簽署切結書。在拆除系爭房屋現場，再審原告僅
    有一人，而再審被告所僱用之拆除工人有數人，再審原告為
    免妨害公務，無法亦無從反抗拆除行動，原確定判決認定再
    審原告在旁觀看，即進而推論再審原告有同意拆屋之意，其
    認定事實已違背論理法則，而臺灣臺北地方法院（下稱臺北
    地院）98年度重訴字第25號（下稱原確定第一審判決）亦未
    審酌全部證據及全辯論意旨作認定，亦屬適用法規顯有錯誤
    。是原確定再審判決、原確定判決及原確定第一審判決均有
    民事訴訟法第496條第1項第1款之再審事由等語，聲明：(一)
    原確定再審判決（另以判決駁回之）、原確定判決（含原第
    一審判決）均廢棄。(二)再審被告應給付再審原告新臺幣6,49
    3,728元及自97年8月6日起至清償日止，按年息5%計算之利
    息。(三)再審訴訟費用由再審被告負擔。
    再審被告則以：原確定再審判決之事實及理由欄五(一)2.(1)、
    (2)認定「原審確定判決依證人之證詞，並調閱相關卷證資料
    ，查明再審原告…於書狀陳稱：經再審原告所屬臥龍里里長
    張枝鉦協調，兩造同意由再審原告主動拆除系爭25號房屋作
    為賠償條件，…依全辯論意旨及證據資料，而為事實之認定
    ，並非憑系爭切結書而為再審被告有利之判決責任可言。足
    見原確定判決並非認定系爭房屋為再審被告所有，而毋庸負
    損害賠償責任。縱有認定事實錯誤之情，揆諸上開說明，亦
    非屬適用法規顯有錯誤」，顯已就原確定判決無適用法規顯
    有錯誤之再審事由認定，且該確定判決係以無再審理由駁回
    再審之訴，亦無再審原告所指適用法規顯有錯誤之事由，再
    審原告就是否「同意」之同一事由，更行提起再審之訴，顯
    為依法不得提起再審之事由，有違民事訴訟法第498條之1之
    規定等語，資為抗辯。
三、經查，再審原告起訴請求再審被告給付侵權行為損害賠償事
    件，經臺北地院以98年度重訴字第25號判決駁回其訴，再審
    原告不服提起上訴，經本院於99年2月3日以98年度重上字第
    462號判決駁回其上訴，再審原告不服，又提起第三審上訴
    ，經最高法院於99年4月15日以99年度台上字第660號判決駁
    回其上訴，並於99年4月29日送達再審原告，有最高法院郵
    務送達證書在卷可證（見最高法院99年度台上字第660號卷
    第62頁），是原確定判決（含原確定第一審判決）之確定日
    期為99年4月29日。再審原告係於100年2月8日始提起本件再
    審之訴（見本院卷第1頁之收文章戳），顯見再審原告就原
    確定判決及原確定第一審判決提起再審之訴部分，均因逾期
    提起而不合法，後者並有違民事訴訟法第496條第3項規定，
    故此部分再審之訴為不合法，應予駁回。
四、據上論結，再審原告就原確定判決（含原確定第一審判決）
    所提再審之訴為不合法，爰依民事訴訟法第502條第1項、第
    78條，裁定如主文。
中    華    民    國    100    年    4    月    26    日
                    民事第十八庭
                        審判長法  官  湯美玉
                              法  官  李慈惠
                              法  官  丁蓓蓓
正本係照原本作成。
如不服本裁定，應於收受送達後10日內向本院提出抗告狀，並應
繳納抗告費新台幣１千元。
中    華    民    國    100    年    4    月    26    日
                              書記官  陳思云